臺灣士林地方法院刑事判決
111年度訴字第127號
公  訴  人  臺灣士林地方檢察署檢察官
被      告  B男   (真實姓名年籍詳卷)
選任辯護人  蘇  萱律師
            雷皓明律師
上列被告因家庭暴力罪之傷害等案件，經檢察官提起公訴（110
年度偵字第22354號），本院判決如下：
    主  文
B男犯傷害罪，處拘役肆拾日，如易科罰金，以新臺幣壹仟元折
算壹日；又犯恐嚇危害安全罪，處拘役貳拾日，如易科罰金，以
新臺幣壹仟元折算壹日。應執行拘役伍拾日，如易科罰金，以新
臺幣壹仟元折算壹日。 
    事  實
一、B男與A女（真實姓名年籍詳卷）為夫妻，2人間具有家庭暴
    力防治法第3條第1款所定之家庭成員關係。B男於民國110年
    10月31日中午12時許，在當時與A女同住之臺北市北投區居
    處（地址詳卷），因家務細故與A女發生爭吵而對A女心生不
    滿，竟基於傷害犯意，先徒手推倒A女並於爭吵中抓捏A女手
    臂及頸部，致A女因而受有下巴2公分挫傷、頸部疼痛、右上
    臂4X3公分瘀傷、右肘7X2公分瘀傷、左肘6X2公分瘀傷等傷
    害。B男另基於恐嚇犯意，對A女恫嚇稱：「我推妳又怎樣！
    我殺妳都想」、「我一命換妳一命呀！」、「老子今天就不
    是要命了啦！」等語，A女聽聞後因而心生畏懼，致生危害
    於安全。
二、案經A女訴由臺北市政府警察局北投分局報請臺灣士林地方
    檢察署偵查起訴。
    理  由
壹、證據能力部分
一、按錄音所錄取之聲音，係憑機械力為之，未經人為操控，未
    伴有人之主觀意見在內，其性質屬「非供述證據」，法院得
    視該錄音為證物，依刑事訴訟法第164條規定將證物提示當
    事人、代理人、辯護人或輔佐人，使其辨認。如係以顯示該
    錄音之譯文為證據資料，該錄音譯文為派生證據，屬於文書
    證據之一種。於被告對錄音譯文之真實性發生爭執或有所懷
    疑時，法院應依刑事訴訟法第165 條第1項、第165條之1第2
    項規定，勘驗該錄音踐行調查證據之程序。而該等錄音及錄
    音譯文經法院依上開規定，踐行調查證據之程序，該勘驗筆
    錄自有證據能力。本案告訴人A女所錄製於案發當日與被告B
    男間爭執之對話錄音，係告訴人為保全本案證據而自行錄製
    ，並非出於不法目的，且告訴人與被告各為對話之一方，被
    告亦坦承錄音中男方聲音為其本人，譯文中B男所說內容確
    為其所言，並無證據證明對話內容非基於自主意識所為，堪
    認具有任意性。被告及其辯護人雖主張該錄音於6分42秒至1
    3分19秒間遭刻意中斷，不能證明完整事發經過，而認錄音
    檔及譯文均無證據能力。經本院於審理時當庭勘驗錄音檔，
    辯護人復當庭主張13分45秒至14分22秒錄音亦有中斷等語，
    惟本院勘驗結果，系爭錄音檔6分44秒至12分57秒並無聲音
    及環境雜音，12分58秒有通訊軟體LINE結束通話的音效聲，
    此後至14分36秒錄音連續，並無中斷的跡象。被告亦於勘驗
    時表示告訴人與其父親有於其等爭執期間用LINE講電話之情
    形，並且現場環境有聽到東西掉落聲及關門聲，此有本院審
    理筆錄在卷可憑，足見該錄音檔完整紀錄案發過程，並無證
    據證明錄音內容有經過偽造、變造、剪接之情形，告訴人主
    張其於錄音期間因與父親以LINE通訊軟體通電話，致錄音檔
    於該時無聲音一節，被告亦在場見聞，告訴人之主張自屬可
    採。綜上，系爭錄音及譯文內容，均有證據能力。至於被告
    辯護人主張譯文中於括號處所為附註，屬個人評價之詞，無
    證據能力，此部分檢察官亦無意見，本院認譯文以括號附註
    之處無證據能力，併此敘明。
二、被告以外之人於審判外之言詞或書面陳述，除法律有規定者
    外，不得作為證據。又被告以外之人於司法警察官或司法警
    察調查中所為之陳述，除符合刑事訴訟法第159條之2、第15
    9條之3或第159條之5之例外規定者外，應屬傳聞證據，不得
    作為證據，此觀刑事訴訟法第159條第1項、第159條之2 、
    第159條之3及第159 條之5規定甚明。本案告訴人於警詢時
    所為陳述，屬被告以外之人於審判外之言詞陳述，且查無刑
    事訴訟法第159條之1至第159條之5 所規定之例外情形，被
    告爭執其證據能力，不同意作為證據，無刑事訴訟法第159
    條之5適用，是此部分之陳述，應無證據能力。
三、被告以外之人於偵查中向檢察官所為之陳述，除顯有不可信
    之情況者外，得為證據，刑事訴訟法第159條之1第2項定有
    明文。是被告以外之人於偵查中向檢察官所為之陳述，原則
    上有證據能力，僅於顯有不可信之情況者，始例外否定其得
    為證據。告訴人於檢察官偵訊時係以證人身分接受檢察官訊
    問，並業經依法具結以擔保其真實性。被告固爭執告訴人上
    開證述不具證據能力，然未釋明上開證述有何顯不可信之情
    況，且告訴人嗣於本院審理時到庭具結作證，接受交互詰問
    ，已足資保障被告之反對詰問權，完足證據調查之程序，堪
    認告訴人於偵查中已具結之證言具有證據能力，而得採為判
    決之基礎。
四、其餘本判決所引之各項證據，均與本案事實具有關聯性，並
    無證據證明係公務員違背法定程序所取得，或有何偽造、變
    造等情事，且經本院依法踐行調查程序，檢察官、被告對於
    證據能力均未爭執，故均具有證據能力。　　    
貳、認定事實所憑之證據或理由
一、被告坦承於上開時、地與告訴人發生口角爭執，過程中有將
    告訴人推倒在地，抓住告訴人手臂，也有說出「我推妳又怎
    樣！我殺妳都想」、「我一命換妳一命呀！」、「老子今天
    就不是要命了啦！」的話語，惟否認有傷害、恐嚇等犯行，
    辯稱：案發當天他和告訴人發生口角爭執，不小心將告訴人
    推倒在地，並沒有掐告訴人脖子，告訴人受傷跟當日爭執無
    關。他會說那些話，是因為告訴人不斷挑釁，他才說氣話，
    那些話是夫妻情感糾葛的情緒用語，客觀上不足認已使告訴
    人心生畏懼，且告訴人案發後並沒有逃離現場，可見告訴人
    並沒有心生畏懼等語。
二、經查:
㈠被告傷害告訴人部分:
⑴被告於事實欄所示時、地傷害告訴人之事實，業經告訴人證
　稱:案發當天因家務問題發生爭執，被告徒手用力將她推倒在
　地，她非常害怕，在屋內找椅子坐下，後來被告掐她脖子(含
　下顎)，另一隻手掐她膀子，因被告用力過度，其往後倒，還
　撞到屋內物品，被告也有踹屋內紙箱等語(見偵查卷第57頁、
　本院卷第132至148、150頁)等情明確。而被告於偵查中亦坦認
  :有將告訴人推倒，有捏她的臉(見偵查卷73頁)，於本院審理
  時亦供稱:有抓她手臂，她說痛，可能比較用力，告訴人開始
  尖叫，才放開，現場是我在踢紙箱的聲音等語(見本院卷148、
  149、150、154頁)。除被告究竟是掐告訴人脖子或掐告訴人臉
  部，二人所述稍有不同外，其餘情節大致相符。再佐以，本院
  於審理中勘驗錄音檔發現，於14分36秒至15分18秒處，被告用
  嘶吼的聲音喊「那什麼臉!妳那什麼臉!!人都是有脾氣的喔!!
  」，接著為告訴人尖叫聲，被告說「妳他媽的，蛤!」現場環
  境有聽到東西掉落的聲音等節(見本院卷148、149頁 )，亦與
  告訴人指訴之情節大致相符。
⑵告訴人於案發當日下午2時19分許即前往醫院驗傷，主訴其遭丈
  夫(即被告)徒手推倒在地並掐脖子，驗傷結果亦顯示告訴人下
  巴2公分挫傷、頸部疼痛、右上臂4X3公分瘀傷、右肘7X2公分
  瘀傷、左肘6X2公分瘀傷，有振興醫療財團法人振興醫院受理
  家庭暴力驗傷診斷書及告訴人傷勢照片等在卷可憑。綜合告訴
  人指訴內容、驗傷診斷書所載傷勢情形、傷勢照片及被告自承
  推倒告訴人、手臂及勘驗告訴人提供之案發錄音檔所顯示之現
  場狀況，堪認告訴人所受之傷勢，確係案發當天與被告之肢體
  衝突而造成，告訴人之指訴與事實相符。被告雖以前詞置辯，
  惟告訴人就被告於爭執中有掐其脖子之情指訴不移，且告訴人
  就醫時頸部疼痛，接近脖子的下巴部位亦有挫傷，臉部則無傷
  痕，是被告所辯未捏告訴人脖子，係捏告訴人臉部一節，係避
  重就輕之語，不足採信。　　
⑶告訴人於本院審理時雖一度證稱:被告推倒我，應該是沒有受
　傷，屁股很痛，沒看到什麼傷等語(見本院卷135頁)。惟告訴
　人隨即解釋，被告剛開始推倒她，她因為非常緊張，並無時間
　檢查傷勢(見本院卷146頁)，驗傷診斷書上所載的傷勢都是當
　天衝突後所產生的傷等語(見本院卷146頁)。考量一般人於發
　生衝突遭他人推倒在地，且接續仍有其他肢體衝突時，於第一
　時間顯少自行檢查判斷傷勢，是應以最接近案發時間之醫院驗
　傷診斷所載之傷勢較為可採，告訴人上開提及被被告推倒後，
　沒有看到什麼傷勢等語，尚難為被告有利之認定。
㈡被告恐嚇危害告訴人安全部分:
⑴被告於事實欄所示時、地確有向告訴人說出「我推妳又怎樣！
  我殺妳都想」、「我一命換妳一命呀！」、「老子今天就不是
  要命了啦！」等語，業經被告坦白承認(見偵查卷第71頁、本
  院卷第154頁)，並經本院當庭勘驗案發當日之錄音檔核與譯文
  之記載相符，亦與告訴人指訴之情節相符，此部分事實可堪認
  定。
⑵刑法第305 條之恐嚇罪，所稱以加害生命、身體、自由、名譽
  、財產之事，恐嚇他人者，係指以使人生畏怖心為目的，而通
  知將加惡害之意思於被害人而言。而該通知事項，依其所通知
  之方法、態樣、內容等，以社會一般觀念加以客觀判斷是否足
  使被害人心生畏懼。所以，被告上開言行是否構成恐嚇，仍應
  本於社會客觀經驗法則作為判斷基準。本案被告與告訴人係夫
  妻關係，感情不睦，當日復有肢體衝突，被告上開言語，已具
  體表明加害生命之事項，因被告與告訴人關係密切，了解告訴
  人出入情況、作息，一般智識正常之人，若將自己置於告訴人
  之立場，聽聞此等言詞心生畏懼亦實屬情理之常。況告訴人於
  本院審理時證稱:被告講這些話，提到想殺她，而且被告是怒
  吼的，她心裡感到非常害怕等語 (見本院卷142、143頁)，本
  院當庭勘驗案發當日之錄音檔亦發現被告說話音量大，情緒激
  動，時有用嘶吼的聲音吶喊，並有用腳踢踹現場物品(紙箱)之
  情(見本院卷148-149頁)，綜合被告於案發當日向告訴人表達
  上開話語時之方式、內容、情境等節，以社會一般觀念加以客
  觀判斷，應認足使被害人心生畏懼  
⑶被告雖辯稱:上開話語是因為告訴人不斷挑釁，他才說氣話，是
  夫妻情感糾葛之情緒用語，告訴人於案發後並沒有馬上離開現
  場，並無感到害怕等語。衡諸，告訴人雖陳稱其確有於衝突中
  說如果被告不爽就分開，不爽就搬走等語，然此並非挑釁而是
  因為害怕，希望被告能夠趕快離開。至於案發後其沒有馬上離
  開現場，係因為才5分鐘的時間，被告又折返(見本院卷第137
  頁)，警詢中提到嚇得逃離現場躲起來是指，當下她很緊張，
  沒想到被告會折返回來，所以在被告折返又離開後，就拿東西
  趕快跑(見本院卷第139-140頁) 。本院考量一般人於遭遇突發
  狀況時之臨場反應各有不同，尚不能以告訴人未於極短時間內
  離開現場或告訴人有言語回應，即推認告訴人未心生畏懼。至
  於本院於勘驗案發當日錄音檔時，於錄音檔6分29秒後，告訴
  人說完「好來」之後，似有聲音微弱到不容易辨識之「怕你」
  或「看你」的說詞，就此部分無論告訴人於案發當場說的是「
  怕你」或「看你」，聲音微弱，係屬衝突現場之嚅囁自語，難
  認係告訴人對被告挑釁或嗆聲，自難以此認告訴人當場未心生
  畏懼，而為被告有利之認定。綜上，被告以前詞所辯，尚不足
  採。        
㈢本件事證明確，被告傷害、恐嚇之犯行已堪認定，應予依法論
  科。 
三、論罪科刑
㈠被告為告訴人之配偶，其等間具有家庭暴力防治法第3條第1款
  所定之家庭成員關係，被告對告訴人實施本件侵害行為，應屬
  家庭暴力行為，而該當家庭暴力防治法所稱之家庭暴力罪，然
  因家庭暴力防治法對於家庭暴力罪並無科處刑罰之規定，故應
  依其他法律之規定予以論罪科刑。核被告所為，係犯刑法第27
  7條第1項之傷害罪及同法第第305 條恐嚇危害安全罪。被告於
  密切接近之時、地，推倒並掐捏告訴人身體不同部位，此外另
  前後數次以言語恫嚇告訴人，均係就同一犯罪構成事實，本於
  單一犯意接續進行，於密切接近之時間實施，各行為之獨立性
  極為薄弱，應分別論以傷害及恐嚇接續犯之事實上一罪。被告
  所犯上開傷害及恐嚇危害安全罪，犯意各別，行為互殊，應分
  論併罰。
㈡爰審酌本案被告及告訴人係夫妻關係，育有一子，因感情不睦
  ，於婚姻關係中累積各種情緒、糾葛，難以理性溝通，進而衍
  生本案傷害、恐嚇犯行，其行為誠屬可議，被告雖坦認部分客
  觀行為，惟自始否認犯行，對於自身行為之違法、不當，未見
  反省之意，參酌其素行尚稱良好(見臺灣高等法院被告前案紀
  錄表)、犯罪之動機、目的、手段、告訴人所受損害、犯罪後
  態度，及其自陳之智識程度、家庭工作情況（見本院卷第155
  頁）等一切情狀，量處如主文所示之刑並定其應執行之刑，且
  均諭知易科罰金之折算標準。
㈢不另為無罪部分：
  公訴意旨另以被告於上揭時間，基於恐嚇之犯意，對告訴人嚇
　稱「我想殺了你」，因認被告此部分亦涉有刑法第305條之恐
  嚇危害安全罪嫌等語。經查，被告否認有對告訴人恫稱:「我
  想殺了你」等語，經本院於審理中勘驗錄音檔及比對譯文，被
  告並未說出此句話語，告訴人於偵查中亦表示這句話不在提供
  的錄音檔中(見偵卷第57頁) 等語，是此部分尚無從認定被告
  有為恐嚇之犯行，本院自應就此部分為無罪之諭知，惟因公訴
  意旨認此部分若成立犯罪，與前開論罪部分係屬實質上一罪關
  係，爰不另為無罪之諭知，附此敘明。
據上論斷，應依刑事訴訟法第299條第1項前段判決如主文。
本案經檢察官楊舒婷提起公訴，檢察官林嘉宏到庭執行職務
中　　華　　民　　國　　111 　年　　8 　　月　　8 　　日
                  刑事第一庭審判長法  官  蘇素娥
                                  法  官  黃于真
                                  法  官  黃怡瑜
以上正本證明與原本無異。
如不服本判決應於送達判決後20日內向本院提出上訴書狀，並應
敘述具體理由；其未敘述上訴理由者，應於上訴期間屆滿後20日
內向本院補提理由書（均須按他造當事人之人數附繕本）「切勿
逕送上級法院」。因疫情而遲誤不變期間，得向法院聲請回復原
狀。
                                  書記官  吳旻玲
中　　華　　民　　國　　111 　年　　8 　　月　　10　　日